【裁判字號】    92,交易,92
【裁判日期】    920717
【裁判案由】    過失傷害等
【裁判全文】
臺灣彰化地方法院刑事判決                         九十二年度交易字第九二號
    公  訴  人  臺灣彰化地方法院檢察署檢察官
    被      告  乙○○
    被      告  甲○○
右列被告等因過失傷害案件，經檢察官提起公訴（九十二年度偵字第二五二六號），
本院判決如左：
      主  文
乙○○服用酒類不能安全駕駛動力交通工具而駕駛，處有期徒刑肆月，如易科罰金以
佰元折算壹日；又因過失傷害人，處有期徒刑月，如易科罰金以佰元折算壹日
。應執行有期徒刑陸月，如易科罰金以佰元折算壹日。
甲○○從事業務之人，因業務上之過失傷害人，處拘役伍拾伍日，如易科罰金，以參
佰元折算壹日。
      事  實
一、乙○○非但患有重聽之疾，且右腳係呈跛腳狀態，其未考領機車駕駛執照，於民
    國（下同）九十二年三月十七日下午十時許起，與丁○○在彰化市友人之處所與
    友人飲酒，迄於翌日凌晨四時許方為飲畢，其酒後吐氣所含酒精成份已達每公升
    ０．六七毫克，業至不能安全駕駛動力交通工具之程度，其於彼時，仍駕駛車牌
    號碼ＩＷＪ─二五七號重型機車附載丁○○行駛於道路，於同日凌晨四時十分許
    （起訴書載三時許），沿彰化縣和美鎮○○路一一巷，由西向東方向行駛，行經
    該定南路與該定南一一八巷之無號誌交岔口時，應注意行駛至交岔路口，左方車
    應暫停讓右方車先行，而依當時情形，並無不能注意之情事，竟疏於注意，未暫
    停讓右方車先行即貿然前行，適有平日以駕駛機車載運牛奶為業，即以駕駛為其
    附隨業務之人甲○○騎乘車牌號碼ＫＷＬ─七０六號重型機車，沿彰化縣和美鎮
    ○○路由北往南方向行駛，行駛至前述交岔路口時，亦疏未注意機車駕駛人行經
    無號誌之交叉路口，當減速慢行，作隨時停車之準備，即懵惛前行。乙○○所駕
    駛之前揭機車前方遂撞及甲○○所騎乘之機車左側，隨之二車均人車倒地，甲○○所駕駛之機車亦掉落於交岔路口旁之稻田，甲○○因之受有頭部外傷，及身體
    多處擦傷等傷害，而丁○○則受有腦內出血及頭部其他開放性傷口等傷害（至乙○○所受腿部擦傷等傷害部分，則未經告訴），嗣經警據報後駕趕赴現場處理，
    並對乙○○測試其吐氣酒精濃度，達每公升零點六七毫克。甲○○於犯罪未被發
    覺前，警員到場處理時，對之陳明係機車駕駛者，自首並接受裁判。
二、案經甲○○自首及告訴；被害人丁○○訴由彰化縣警察局和美分局報告臺灣彰化
    地方法院檢察署檢察官偵查起訴。
      理  由
一、訊據被告乙○○對前揭酒後騎乘機車及於交岔路口未停讓右方車先行，致肇事等
    事實，於偵審中，供承不諱，惟另訊被告甲○○則以伊係被撞者，而認責任不歸
    屬伊云云。但查：（一）被告乙○○於酒後吐氣所含酒精成份已達每公升０．六
    七毫克，且於肇事後，受詢問時呈呆滯木僵，意識模糊等情，有酒精濃度測試報
    告單一紙及觀察紀錄表一紙附卷足憑，顯見被告乙○○酒後已不能安全駕駛動力
    交通工具之程度，仍駕駛前揭機車附載被害丁○○行駛於道路。（二）本件車禍
    係被告乙○○駕駛前開重型機車與被告甲○○駕駛機車於前揭交岔路口，發生碰
    撞所致等情，亦經被告甲○○及告訴人丁○○與丁○○之妻丙○○於警詢及偵查
    中指陳明確，有道路交通事故現場圖、調查報告表（一）（二）、照片八幀及診
    斷證明書三紙在卷可稽，（三）依照片所示，被告乙○○所駕駛前揭機車之車頭
    受創，而依道路交通事故現場圖及現場照片所顯示：「被告乙○○所駕駛之機車
    於交岔路口之中央遺有刮地痕，而被告甲○○所駕駛之機車，則於定南路甫入交
    岔路口處」，且被告甲○○於本院陳稱「當時我時速不是很快，而是當時是對方
    沒有回應，所以我才加速」等語，顯見本件車禍係被告乙○○駕駛機車行經無號
    誌號之交岔路口，其係左方車未停讓右方車先行；而被告甲○○駕駛機車，行經
    路口，未減速慢行，見狀未及煞避而發生碰撞所致。況本件經送台灣省彰化縣區
    車輛行車事故鑑定委員會鑑定，亦同此見解，有前開鑑定委員會鑑定意見書在卷
    可佐。（四）按行經無號誌之交叉路口，應讓右方車先行；及機車駕駛人行經無
    號誌之交叉路口，應減速慢行，作隨時停車之準備，道路交通安全規則一百零二
    條第一項第二款、第九十三條第一項第三款定有明文。且為駕駛人之被告甲○○
    及乙○○所應注意，且依案發當時路面乾燥無障礙物等情，有道路交通事故現場
    圖、調查報告表（一）（二）可證，被告甲○○、乙○○竟疏未注意。為上開駕
   駛行為，至生本件車禍，則被告乙○○及甲○○之駕駛行為有過失甚明。而被告
    甲○○、乙○○之駕駛過失行為，與被告甲○○及告訴人丁○○所受上開傷勢間
    ，具有相當因果關係。故綜上所述，被告甲○○所辯，不可採信。從而本件罪證
    明確，被告甲○○、乙○○之犯行，足以認定。
二、核被告乙○○所為係犯刑法第一百八十五條之三、第二百八十四條第一項前段之
    過失傷害罪；被告甲○○係以駕駛為其附隨業務，故為從事駕駛業務之人，是其
    所為，係犯刑法第二百八十四條第二項前段之罪，而公訴人該僅論以普通過失傷
    人，起訴法條，應予變更。被告乙○○一過失傷害犯行，致被告甲○○及告訴人
    丁○○受傷，請論以想像競合犯，從一過失傷害罪處斷；被告乙○○係無駕駛執
    照駕車，因而致人受傷，依法應負刑事責任，故依道路交通管理處罰條例第八十
    六條第一項之規定，加重其刑。被告乙○○所犯上開二罪間，犯意各別、罪名互
    殊，應分論併罰。被告乙○○其酒醉後仍駕車致人受傷致犯刑法第二百八十四條
    第項前段之罪而應負刑事責任，則其所犯原應依道路交通管理處罰條例第八十六
    條第一項之規定加重其刑，然其另犯同條之三之服用酒類至不能駕駛動力交通工
    具而駕駛之罪部分，因其構成要件已涵括道路交通管理處罰條例第八十六條第一
    項加重規定之意旨，故不再依該條例加重其刑，附此說明。被告甲○○於肇事後
    犯罪未發覺前，於警員到場處理時，對之陳明係機車駕駛者，自首並接受裁判。
    ，業員警戊○○庭結證屬實，為對未發覺之罪自首而受裁判，應依刑法第六十二
    條前段之規定，減輕其刑。爰審酌被告乙○○明知自已非但患有重聽之疾，且右
    腳係呈跛腳狀態，其未考領機車駕駛執照，仍於酒後駕駛機車行走道路，實係危
    險至極，且亦不遵守交通規，而生本件車禍及被告甲○○之過失程度係為次因與
    對被害人所造成危害及被害人明知乙○○之狀況，仍任由其載送，亦有可非難之
    處，暨肇事後迄今未賠償被害人之損害等一切情狀，各量處如主文所示之刑，其
    中被告乙○○部分並定其應執行之刑，且均諭知易科罰金之折算標準，以資懲戒
    。
據上論斷，應依刑事訴訟法第二百九十九條第一項前段、第三百條，刑法第二百八十
四條第一項、第五十五條、第五十一條第五款、第六十二條前段、第四十一條、罰金
罰鍰提高標準條例第一條前段、第二條前段，判決如主文。
本件經檢察官黃淑媛到庭執行職務。
中  華     民     國     九十二     年     七      月     十七      日
                                臺灣彰化地方法院交通法庭
                                    法      官  洪  志  賢
右正本證明與原本無異。
如不服本判決，應於判決送達後十日內，向本院提出上訴狀（須附繕本）。
                                    法院書記官  洪  年  慶
中     華     民     國     九十二     年     七      月     二十四    日
刑法第一百八十五條
損壞或壅塞陸路、水路、橋樑或其他公眾往來之設備或以他法致生往來危險者，處五
年以下有期徒刑，拘役或五百元以下罰金。
因而致人於死者，處無期徒刑或七年以上有期徒刑；致重傷者，處三年以上、十年以
下有期徒刑。
第一項之未遂犯罰之。
刑法第二百八十四條
因過失傷害人者，處六月以下有期徒刑、拘役或五百元以下罰金。致重傷者，處一年
以下有期徒刑、拘役或五百元以下罰金。
從事業務之人，因業務之過失傷害人者，處一年以下有期徒刑、拘役或一千元以下罰
金。致重傷者，處三年以下有期徒刑、拘役或二千元以下罰金。


司法院資訊處製作；財團法人民間司法改革基金會備份。
